臺灣高等法院臺南分院民事裁定　100年度抗字第119號
抗　告　人　江受德即建億工程行
　　　　　　張餘嘉
上列抗告人與相對人林坤明間確認未保存建物所有權人等事件，
抗告人對於中華民國100年6月29日臺灣雲林地方法院所為准許閱
覽卷宗裁定（98年度訴字第468號），提起抗告，本院裁定如下
：
    主  文
抗告駁回
抗告訴訟費用由抗告人負擔。
    理  由
一、抗告意旨略以：
  (一)本件係確認房屋所有權為大晉建設股份有限公司（被告，下
    稱大晉公司）所有，而法律上所有權歸屬，係以出資興建之
    人為認定依據，與行政程序中核發之建造執照、起造人名冊
    無涉，建造執照、起造人名冊無從釋明相對人對於房屋所有
    權歸屬之利害關係。
  (二)本件起訴時，曾列相對人為被告，後經撤回，審理中聲請其
    為證人，但相對人未到庭，如相對人果真有利害關係，可到
    庭或聲明參加訴訟，參加後即可閱覽卷宗；又本件建造執照
    、起造人名冊等，相對人已提出釋明，既已執有，並無不能
    取得之問題，其為本件聲請，自無必要等語。
二、按當事人得向法院書記官聲請閱覽、抄錄或攝影卷內文書，
    第三人經當事人同意或釋明有法律上之利害關係，而為前項
    之聲請者，應經法院裁定許可。民事訴訟法第242條第1項、
    第2項定有明文。
三、經查：
  (一)相對人主張「其為房屋原始起造人，抗告人起訴時，曾列伊
    為被告，伊並曾質疑抗告人之債權之真正，原法院98年度訴
    字第468號事件判決確認大晉公司所有之未保存登記之房屋
    ，為其所有，因原法院判決影響伊權益甚大，爰聲請閱覽該
    案之卷宗」等語，業據其提出雲林縣政府95年3月9日府城建
    字第0950022712號函、及檢附之81年雲營建字第2435號建造
    執照起造人名冊、變更起造人申請書為釋明。而依相對人提
    出之上開證據資料，可知其為房屋之起造人，則其就房屋為
    何人所有一節，已有爭執，且有將來另提民事訴訟，以解決
    房屋所有權之實體法律關係之爭執之必要，應認相對人係屬
    民事訴訟法第242條第2項所指之「有法律上利害關係之第三
    人」，得向法院聲請閱覽卷宗。
  (二)抗告人雖以上開情詞置辯。但查，相對人是否參加訴訟，可
    否向相關機關申請發給建造執照、起造人名冊，與其是否為
    法律上利害關係之第三人無涉，且相對人係請求閱覽卷宗資
    料，自非限於上開證照；又可否申請發給證照，與閱覽卷宗
    無關，抗告人以此抗辯相對人無閱覽卷宗之必要，尚無可採
    。
  (三)從而，原審准相對人閱覽本件卷宗，經核並無不合。抗告意
    旨求予廢棄改判，為無理由，應予駁回。
四、據上論結，本件抗告為無理由，依民事訴訟法第495條之1第
    1項，第449條第1項、第95條、第78條，裁定如主文。
中    華    民    國   100    年    8     月    9     日
                  民事第四庭    審判長法  官  吳上康
                                      法  官  王金龍
                                      法  官  陳珍如
上為正本係照原本作成。
本裁定除以適用法規顯有錯誤為理由外，不得再抗告。如提再抗
告，應於收受送達後十日內向本院提出再抗告狀（須附繕本），
並繳納再抗告費新台幣一千元。
提起再抗告應委任律師或具有律師資格之人之委任狀；委任有律
師資格者，另應附具律師資格證書及釋明委任人與受任人有民事
訴訟法第466條之1第1項但書或第2項所定關係之釋明文書影本。
中    華    民    國   100    年    8     月    9     日
                                     書記官  易慧玲
【附註】
民事訴訟法第495條之1第2項準用同法第466條之1第1、2項規定
：
(1)對於第二審判決上訴，上訴人應委任律師為訴訟代理人。但上
  訴人或其法定代理人具有律師資格者，不在此限。
(2)上訴人之配偶、三親等內之血親、二親等內之姻親，或上訴人
  為法人、中央或地方機關時，其所屬專任人員具有律師資格並
  經法院認為適當者，亦得為第三審訴訟代理人。
民事訴訟法第466條之2：
  上訴人無資力委任訴訟代理人者，得依訴訟救助之規定，聲請
  第三審法院為之選任律師為其訴訟代理人。